---
title: "Lab 02 - Plastic waste"
author: "Catherine Noreau"
date: "22 septembre 2025"
output: github_document
---

## Chargement des packages et des données

```{r load-packages, message=FALSE}
library(tidyverse) 
```

```{r load-data, message=FALSE}
plastic_waste <- read_csv("data/plastic-waste.csv")
```

Commençons par filtrer les données pour retirer le point représenté par Trinité et Tobago (TTO) qui est un outlier.

```{r filter-data, message=FALSE}
plastic_waste <- plastic_waste %>%
  filter(plastic_waste_per_cap < 3.5)
```


## Exercices

### Exercise 1

```{r plastic-waste-continent}
ggplot(plastic_waste, aes(x = plastic_waste_per_cap)) +
  geom_histogram (binwidth = 0.2) +
  facet_grid (~ continent)
```
L'Amérique du nord contient le plus de pays avec un haut taux de déchets plastiques par habitant. À l'inverse, l'Afrique est le continent qui contient le plus de pays ayant la quantité de déchets plastiques par habitant la moins élevée de l'histogramme.

### Exercise 2

```{r plastic-waste-density}
ggplot(plastic_waste, aes(x = plastic_waste_per_cap, fill = continent)) +
 geom_density(alpha = 0.5)
```

Le réglage de la couleur se trouve dans la partie aes du code puisqu'il est appliqué en fonction d'une certaine catégorie. Chaque réponse à la catégorie choisie possède sa propre couleur. En bref, c'est de l'information supplémentaire sur la donnée donc c'est dans aes. Le réglage de la transparence, quant à lui, est dans la partie geom_density puisque c'est uniquement une caractéristique visuelle du graphique qui ne donne pas d'information supplémentaire sur les données.

### Exercise 3

Boxplot:

```{r plastic-waste-boxplot}
# insert code here
```

Violin plot:

```{r plastic-waste-violin}
# insert code here
```

Réponse à la question...

### Exercise 4


```{r plastic-waste-mismanaged}
# insert code here
```

Réponse à la question...

### Exercise 5


```{r plastic-waste-population-total}
# insert code here
```

```{r plastic-waste-population-coastal}
# insert code here
```

Réponse à la question...

## Conclusion

Recréez la visualisation:

```{r recreate-viz}
# insert code here
```
