---
title: "Lab 02 - Plastic waste"
author: "Catherine Noreau"
date: "22 septembre 2025"
output: github_document
---

## Chargement des packages et des données

```{r load-packages, message=FALSE}
library(tidyverse) 
```

```{r load-data, message=FALSE}
plastic_waste <- read_csv("data/plastic-waste.csv")
```

Commençons par filtrer les données pour retirer le point représenté par Trinité et Tobago (TTO) qui est un outlier.

```{r filter-data, message=FALSE}
plastic_waste <- plastic_waste %>%
  filter(plastic_waste_per_cap < 3.5)
```


## Exercices

### Exercise 1

```{r plastic-waste-continent}
ggplot(plastic_waste, aes(x = plastic_waste_per_cap)) +
  geom_histogram (binwidth = 0.2) +
  facet_grid (~ continent)
```

L'Amérique du nord contient le plus de pays avec un haut taux de déchets plastiques par habitant. À l'inverse, l'Afrique est le continent qui contient le plus de pays ayant la quantité de déchets plastiques par habitant la moins élevée de l'histogramme.

### Exercise 2

```{r plastic-waste-density}
ggplot(plastic_waste, aes(x = plastic_waste_per_cap, fill = continent, color = continent)) +
 geom_density(alpha = 0.5)
```

Le réglage de la couleur se trouve dans la partie aes du code puisqu'il est appliqué en fonction d'une certaine catégorie. Chaque réponse à la catégorie choisie possède sa propre couleur. En bref, aes permet d'établir une correspondance entre une données et un élément esthétique. Le réglage de la transparence, quant à lui, est dans la partie geom_density puisque c'est uniquement une caractéristique visuelle du graphique qui est indépendante des données.

### Exercise 3

Boxplot:

```{r plastic-waste-boxplot}
ggplot(plastic_waste, aes(x = continent, y = plastic_waste_per_cap)) +
  geom_boxplot()
```

Violin plot:

```{r plastic-waste-violin}
ggplot(plastic_waste, aes(x = continent, y = plastic_waste_per_cap))+
  geom_violin()
```

Les violin plots permettent de voir les valeurs pour lesquelles il y a une plus grande concentration de données, ce qui n'est pas le cas des boxplot.

### Exercise 4


```{r plastic-waste-mismanaged}
ggplot(plastic_waste, aes(x = plastic_waste_per_cap, y = mismanaged_plastic_waste_per_cap, color = continent)) +
  geom_point()
```

Les points colorés permettent bien d'observer la corrélation positive entre le nombre de déchet gérés et le nombre de déchet non gérés pour les pays d'un même continent. Autrement dit, plus les pays d'un continent produisent de déchets, plus ils ont tendance à ne pas les gérer.

### Exercise 5


```{r plastic-waste-population-total}
ggplot(plastic_waste, aes(x = plastic_waste_per_cap, y = total_pop)) +
  geom_point()
```

```{r plastic-waste-population-coastal}
ggplot(plastic_waste, aes(x = plastic_waste_per_cap, y = coastal_pop)) +
  geom_point()
```

La relation entre la quantité de déchets plastiques par habitant et le nombre total d'habitants semble être plus forte que celle entre la quantité de déchets plastiques par habitant et le nombre total d'habitants vivant près d'une côte. En effet, les points du premiers graphique sont plus concentrés près de l'axe des abscisses.

## Conclusion

Recréez la visualisation:

```{r recreate-viz}
ggplot(plastic_waste %>% mutate(coastal_pop_prop = coastal_pop / total_pop) %>%
  filter(plastic_waste_per_cap < 3), aes(x = coastal_pop_prop, y = plastic_waste_per_cap)) +
  geom_point(aes(color = continent)) +
  geom_smooth(method = 'loess', se = TRUE, color = "black", fill = "grey") +
  labs(title = "Quantité de déchets plastiques vs Proportion de la population côtière", subtitle = "Selon le continent", x = "Proportion de la population côtière (Coastal / total population)", y = "Nombre de déchets plastiques par habitant", colour = "Continent")
```
